臺灣臺中地方法院刑事判決　　　　　　 100年度易字第2065號
公訴人　臺灣臺中地方法院檢察署檢察官
被　告　陳麗慧
　　　　　　　　(另案在法務部矯正署臺中女子監獄執行中)
被　告　邱憶君
　　　　　　　　(另案在法務部矯正署臺中女子監獄執行中)
上列被告等因詐欺案件，經檢察官提起公訴（100年度偵字第690
7號、第6908號），被告於本院行準備程序時就被訴犯罪事實為
有罪之陳述，經聽取當事人意見後，經本院裁定由受命法官獨任
進行簡式審判程序，判決如下：
    主    文
陳麗慧共同犯詐欺取財罪，共貳罪，各處有期徒刑拾月，應執行
有期徒刑壹年陸月。
邱憶君共同犯詐欺取財罪，處有期徒刑拾月。
    犯罪事實
壹、陳麗慧係邱憶君之母，張金榮（通緝中）原係陳麗慧之男友
    ，其等3人均明知陳麗慧於民國95年間已積欠鉅額賭債及民
    間借款，經濟困窘，已無償債能力，亦無資金供其開工廠之
    用，竟基於意圖為自己不法所有之犯意聯絡，由陳麗慧與張
    金榮於96年4月間，在臺中縣大里鎮（現改制為臺中市大甲
    區○○○路藺古秀玉住處，向藺古秀玉佯稱：張金榮係塑膠
    工廠老闆，陳麗慧要與張金榮合夥開工廠，需借款新臺幣（
    下同）100萬元云云，惟藺古秀玉因陳麗慧前已向其借款合
    計共230萬元仍未清償，而不願借款。邱憶君、陳麗慧、張
    金榮再於96年4月22日，向藺古秀玉佯稱：邱憶君在銀行工
    作，收入穩定，可以簽發票據作為擔保，一定會還款，且願
    給付高額利息，借款期間1年云云，致藺古秀玉陷於錯誤，
    於同日交付借款100萬元予陳麗慧，並收受附表一編號1之支
    票供擔保。邱憶君等人接續於96年5、6月間某時，至藺古秀
    玉上開住處，佯稱：工廠需要增資，欲再借款200萬元，願
    連同前次借款部分，簽發本票作為擔保云云，致藺古秀玉陷
    於錯誤，再交付借款200萬元予陳麗慧等人，並收受邱憶君
    簽發附表二所示之本票6紙(含前次借款100萬元部分)作為擔
    保，及附表一編號2至5之支票作為清償方式，暨附表一編號
    6 、7之支票交付利息。
貳、陳麗慧、張金榮因前揭借款已花用完畢，竟另行起意，基於
    意圖為自己不法所有之犯意聯絡，於96年4月22日後某時，
    在藺古秀玉上開住處，向藺古秀玉佯稱：工廠已經在營業，
    但仍需資金週轉，如無資金，工廠可能會倒，藺古秀玉之借
    款將全部無法清償云云，致藺古秀玉陷於錯誤，陸續交付借
    款合計共270萬元予陳麗慧、張金榮。
參、嗣因借款1年期間將至，陳麗慧無力清償借款，遂要求更改
    附表一所示支票之發票日（避免遭退票），稱願將其所有之
    保險受益人全數更改為藺古秀玉，作為清償借款之方式，於
    97年5月6日簽立協議書並將上開協議書公證，藺古秀玉始答
    應更改發票日至98年間（即附表一所示之發票日）。詎附表
    一所示之支票屆期提示仍未獲付款，張金榮逃逸無蹤，邱憶
    君於98年5月11日自首另案犯行，藺古秀玉始知受騙。
肆、案經藺古秀玉告訴臺灣臺中地方法院檢察署檢察官偵查起訴
    。
    理    由
壹、證據能力部分
    按刑事訴訟法第273條之1第1項規定：除被告所犯為死刑、
    無期徒刑、最輕本刑為3年以上有期徒刑之罪或高等法院管
    轄第一審案件者外，於審判期日前之程序進行中，被告先就
    被訴事實為有罪之陳述時，審判長得告知被告簡式審判程序
    之旨，並聽取當事人、代理人、辯護人及輔佐人之意見後，
    裁定進行簡式審判程序。查本案被告被訴詐欺案件，非前開
    不得進行簡式審判程序之案件，經被告於本院準備程序時就
    被訴之事實為有罪之陳述，且經本院告知被告簡式審判程序
    之旨，聽取被告及檢察官之意見後，爰依刑事訴訟法第273
    條之1第1項規定裁定改依簡式審判程序審判之，合先敘明。
貳、認定犯罪事實所憑證據及理由：
一、訊據被告陳麗慧、邱憶君對於前開犯罪事實自白犯罪，核與
    告訴人即證人藺古秀玉證訴被騙情節相符，並有附表一所示
    之支票及退票理由單、附表二所示之本票、本院所屬民間公
    證人陳勇仁事務所97年度中院民公勇字第0860號公證書影本
    及所附資料及本院99年度易字第2886號刑事判決在卷可稽，
    被告陳麗慧、邱憶君自白供述與現有事證相符，應堪採信。
二、綜上所述，本案事證明確，被告陳麗慧、邱憶君犯行均洵堪
    認定，應依法論罪科刑。
參、論罪科刑部分：
一、被告陳麗慧、邱憶君犯罪事實壹所為，被告陳麗慧犯罪事實
    貳所為，均係犯刑法第339條第1項之詐欺取財罪。
二、按刑法上所謂之「接續犯」，則係指行為人以單一之決意，
    於同時、同地或密切接近之時、地接續實施侵害同一法益之
    數行為，而各行為之獨立性極為薄弱，依一般社會健全觀念
    ，在時間差距上，難以強行分開，在刑法評價上，以視為數
    個舉動之接續施行，合為包括之一行為予以評價，較為合理
    （最高法院86年臺上字第3295號判例可資參照）。又刑法於
    94年2月2日修正公布，刪除第56條所定連續犯之規定，自95
    年7月1日施行。而年度台上字第一七二二號判決意旨供參）
    。而刑法刪除第56條連續犯規定，修正理由第4點亦載明：
    「至連續犯之規定廢除後，對於部分習慣犯，例如竊盜、吸
    毒等犯罪，是否會因適用數罪併罰而使刑罰過重產生不合理
    之現象一節，在實務運用上應可參考德、日等國之經驗，委
    由學界及實務以補充解釋之方式，發展接續犯之概念，對於
    合乎『接續犯』或『包括的一罪』之情形，認為構成單一之
    犯罪，以限縮數罪併罰之範圍，用以解決上述問題。」等語
    ，足見立法者亦深知各類型犯罪有其本質上之特殊性，非可
    於連續犯規定刪除後，逕將所有犯罪行為論以數罪併合處罰
    。被告陳麗慧、邱憶君於犯罪事實壹密切接近之時間向告訴
    人藺古秀玉謊稱開工廠急需資金，使告訴人藺古秀玉接續多
    次借款，被告陳麗慧、邱憶君係基於同一詐欺得利之犯意，
    為完成同一詐欺得利之目的，而於緊接之時間內，利用同一
    犯罪機會接續為之，均為接續犯，係實質上一罪，僅成立一
    個詐欺得利既遂罪。
三、被告陳麗慧、邱憶君與張金榮就犯罪事實壹之犯行，被告陳
    麗慧與張金榮就犯罪事實貳之犯行，有犯意聯絡，行為分擔
    ，均為共同正犯。
四、被告陳麗慧犯罪事實壹、貳之犯行，犯意各別，行為互殊，
    應予分論併罰。
四、爰審酌被告陳麗慧、邱憶君明知其本身經濟狀況不佳，並無
    清償借款之能力，竟以開工廠急需資金，並給付高額利息誘
    使告訴人借款，價值觀念偏差，損害告訴人財產權益，告訴
    人受害金額不低，惟念其等犯罪後均坦承犯行，表示悔意，
    態度尚佳，並考量其犯罪動機、目的、生活狀況、智識程度
    、素行，暨被告陳麗慧、邱憶君與張金榮擔任本件詐騙借款
    之角色等一切情狀，分別量處被告陳麗慧、邱憶君如主文所
    示之刑，並就被告陳麗慧部分定其應執行之刑，以示儆懲。
據上論斷，應依刑事訴訟法第273條之1第1項、第299條第1項前
段、刑法第28條、第339條第1項、第51條第5款，刑法施行法第1
條之1第1項、第2項前段，判決如主文。
本案經檢察官周佩瑩到庭執行職務
中    華    民    國   100    年    7     月    20    日
                  刑事第十庭  法  官  劉正中
上正本證明與原本無異。
如不服本判決應於收受送達後10日內向本院提出上訴書狀，並應
敘述具體理由；其未敘述上訴理由者，應於上訴期間屆滿後20日
內向本院補提理由書（均須按他造當事人之人數附繕本）「切勿
逕送上級法院」。告訴人或被害人如對於本判決不服者，應具備
理由請求檢察官上訴，其上訴期間之計算係以檢察官收受判決正
本之日期為準。
                              書記官  黃英寬
中    華    民    國   100    年    7     月    20    日
中華民國刑法第339條第1項
意圖為自己或第三人不法之所有，以詐術使人將本人或第三人之
物交付者，處5年以下有期徒刑、拘役或科或併科1千元以下罰金
。
附表一：被告邱憶君簽發交付予告訴人之支票
┌──┬─────┬───┬───────┬───┬──────────┐
│編號│  票號    │  面額│   發票日     │背書人│付       款       人│
│    │          │      │(修改前之發票 │      │                    │
│    │          │      │日）          │      │                    │
├──┼─────┼───┼───────┼───┼──────────┤
│ 1  │EN0000000 │100萬 │98年5月22日   │陳麗慧│彰化商業銀行苑裡分行│
├──┼─────┼───┼───────┼───┼──────────┤
│ 2  │CM0000000 │50萬元│98年3月20日   │張金榮│彰化商業銀行苑裡分行│
│    │          │      │(97年1月20日) │      │                    │
├──┼─────┼───┼───────┼───┼──────────┤
│ 3  │CM0000000 │50萬元│98年3月20日   │張金榮│彰化商業銀行苑裡分行│
│    │          │      │(97年2月20日) │      │                    │
├──┼─────┼───┼───────┼───┼──────────┤
│ 4  │CM0000000 │50萬元│98年3月20日   │張金榮│彰化商業銀行苑裡分行│
│    │          │      │(97年3月20日) │      │                    │
├──┼─────┼───┼───────┼───┼──────────┤
│ 5  │CM0000000 │50萬元│98年4月20日   │張金榮│彰化商業銀行苑裡分行│
│    │          │      │(97年4月20日) │      │                    │
├──┼─────┼───┼───────┼───┼──────────┤
│ 6  │CM0000000 │10萬元│98年3月18日   │未  載│彰化商業銀行苑裡分行│
│    │          │      │(96年10月18日)│      │                    │
├──┼─────┼───┼───────┼───┼──────────┤
│ 7  │CM0000000 │10萬元│98年3月24日   │未  載│彰化商業銀行苑裡分行│
│    │          │      │(97年1月24日) │      │                    │
└──┴─────┴───┴───────┴───┴──────────┘
附表二：被告邱憶君、張金榮共同簽發、被告陳麗慧背書之本票
┌──┬───┬───┬──────┬──────┐
│編號│票  號│ 面額 │發  票  日  │到  期  日  │
├──┼───┼───┼──────┼──────┤
│ 1  │529126│50萬元│96年4月22日 │97年1月20日 │
│ 2  │529127│50萬元│96年4月22日 │97年2月20日 │
│ 3  │529128│50萬元│96年4月22日 │97年3月20日 │
│ 4  │529129│50萬元│96年4月22日 │97年4月20日 │
│ 5  │529130│50萬元│96年4月22日 │96年5月22日 │
│ 6  │529131│50萬元│96年4月22日 │96年5月22日 │
└──┴───┴───┴──────┴──────┘